臺灣高等法院臺南分院刑事裁定　　　　　　100年度抗字第9號
抗　告　人
即 聲 請人　臺灣臺南地方法院檢察署檢察官
被　　　告　王昱棠
上列抗告人因專科沒收案件，不服臺灣臺南地方法院中華民國99
年11月29日99年度聲字第1606號裁定，提起抗告，本院裁定如下
：
    主  文
抗告駁回。
    理  由
一、本件原聲請及抗告意旨略以：被告王昱棠於民國99年4月12
    日晚間20時許，在原臺南縣永康市○○街316號住處，施用
    甲基安非他命1次，為警於99年4月14日11時5分許在上址查
    獲，經原審法院以99年度毒聲字第223號裁定，將被告送勒
    戒處所觀察、勒戒確定在案，且被告供承扣案毒品安非他命
    1包，係於99年4月11日19時許在臺南縣奇美醫院路旁向黃冠
    中以新台幣2千元所購得；又被告自承於99年4月12日20時許
    施用扣案毒品1次，其於99年4月14日所採集之尿液，經送驗
    結果亦呈甲基安非他命及安非他命陽性反應，亦有台灣檢驗
    科技股份有限公司濫用藥物檢驗報告1紙在卷可稽，已足堪
    認定扣案毒品確係安非他命無誤。聲請人以扣案安非他命1
    包係違禁物，依刑法第38條第1項第1款、第40條第2項聲請
    專科沒收，原審法院竟認無證據證明本件扣案之物確係違禁
    物而駁回聲請，如原審認證據尚有不足，應將扣案毒品送請
    檢驗再裁定云云。
二、查抗告人即聲請人以本案被告王昱棠因違反毒品危害防制條
    例案件，經送觀察勒戒後，由臺灣臺南地方法院檢察署以99
    年度戒毒偵字第719號為不起訴處分確定，惟扣案之第二級
    毒品安非他命1小包（毛重0.2公克，見警卷第11頁），係毒
    品危害防制條例所列管第二級毒品，為違禁物，而依刑法第
    40條第2項、第38條第1項第1款、第2項、毒品危害防制條例
    第18條第1項前段規定，聲請單獨宣告沒收銷毀。原審法院
    經調查結果，認無證據證明本件扣案之物確係第二級毒品安
    非他命之違禁物，而駁回聲請人之聲請，合先敘明。
三、按違禁物或專科沒收之物得單獨宣告沒收，刑法第40條第2
    項定有明文。次按刑法規定得專科沒收之物，不問屬於犯人
    與否應沒收之物，若案未起訴或不起訴，則應由檢察官聲請
    法院以裁定沒收之，司法院18年院字第67號解釋參照。抗告
    人固以前揭理由提起抗告，惟查：
    (一)依上開司法院之解釋，就違禁物或得專科沒收之物，若案
      件未起訴或不起訴，應由檢察官聲請法院以裁定沒收之。
      是檢察官就扣押物是否係違禁物或得專科沒收之物，自應
      先為適當調查，如有送鑑驗之必要者，自應先由檢察官依
      職權為之，待確定係違禁物或得專科沒收之物者始得依規
      定向法院聲請裁定沒收。
    (二)查扣案疑似安非他命1包（含袋重0.2公克），被告固於偵
      查中供稱係第二級毒品安非他命，且於購得該毒品後曾將
      該毒品分裝，並施用其中一部分云云（見偵卷第11頁），
      且其被查獲後所採尿液經檢驗結果，固驗出有甲基安非他
      命及安非他命陽性反應。然查被告上揭供稱分裝及施用毒
      品，及被告之尿液經檢驗結果驗出有甲基安非他命及安非
      他命陽性反應部分，僅足證明被告有施用毒品犯行之證明
      ，然不能以之逕而推論扣案疑似安非他命1包係第二級毒
      品之違禁物，仍應依確實證據證明之，如承辦警方有經送
      檢驗之初步檢驗報告書，或經送內政部警政署刑事警察局
      或法務部調查局鑑定之鑑定報告書，始為正辦。原審法院
      於受理本案後，因遍查卷內資料，並無何檢驗報告書或鑑
      定報告書以證明扣案疑似安非他命1包係第二級毒品之違
      禁物，原審法官乃命書記官分別於：99年10月5日下午2
      時10分，以公務電話向承辦警方高雄縣政府警察局鳳山分
      局（下稱鳳山警分局）偵查佐查詢；經承辦員警與臺灣臺
      南地方法院檢察署承辦股慮股書記官電話聯繫，回稱已將
      扣案毒品送法務部調查局檢驗，待該局檢送報告書後需1
      個月的時間，慮股書記官稱會再檢送報告書予原審法院等
      情（見原審卷第4頁）。99年11月19日下午2時50分，以
      公務電話直接向臺灣臺南地方法院檢察署（下稱臺南地檢
      署）慮股書記官聯繫：請查明是否已檢送本件扣案毒品送
      檢驗之初步檢驗報告書過院參辦。臺南地檢署慮股書記官
      回稱：該案所有資料已檢送貴院，沒有什麼初步檢驗報告
      書要檢送等語（見原審卷第5頁）。99年11月22日上午9
      時55分，以公務電話再向鳳山警分局偵查佐詢問：「經電
      詢臺南地檢署慮股書記官，並無本件扣案毒品送驗之初步
      檢驗報告書，請查明並檢送該檢驗報告書過院參辦」，承
      辦員警回稱：將再與臺南地檢署慮股書記官電話聯繫等語
      （見原審卷第6頁）。99年11月25日下午2時15分，以公
      務電話再向鳳山警分局偵查佐詢問：「與臺南地檢署慮股
      聯繫之結果？」，承辦員警回稱：慮股書記官稱檢察官認
      為本件不需要送驗等語（見原審卷第7頁），以上各情有
      原審法院書記官分別以公務電話查詢之電話紀錄表在卷可
      稽。原審已多次查詢仍查無確切證據證明本件扣案之物係
      違禁物，爰駁回本件聲請。
    (三)抗告意旨以，依扣案之證物及被告之自白等，已足認扣案
      毒品確係（甲基）安非他命無誤，如原審認證據尚有不足
      ，懇請將扣案毒品送請檢驗自明云云。按政府分設機關處
      理公務，各機關間分別有自己之職權，本案依司法院18年
      院字第67號解釋意旨，專科沒收之違禁物應由檢察官聲請
      法院以裁定沒收之，此為檢察官之職權，則檢察官為本案
      聲請時，自應先證明欲宣告沒收之物確係違禁物，如不能
      確信係違禁物時，自應先送有關單位檢驗或鑑驗，否則不
      能依刑法第40條第2項規定提出本件聲請，抗告意旨認原
      審應將扣案物品送檢驗云云，已破壞政府分設機關處理公
      務之制度，檢察官有未盡其職責之嫌，是其主張應屬無據
      。
四、從而，原審以扣案之物因檢察官不能證明係違禁物，認其聲
    請於法無據，而裁定駁回，本院經核，原裁定於法並無違誤
    ，抗告意旨主張應由原審法院逕送鑑定云云，忽視對以「違
    禁物」聲請沒收前，應依職權調查並證明確係「違禁物」始
    可聲請之責任，其抗告為無理由，應予駁回。
五、據上論結，應依刑事訴訟法第412條，裁定如主文。
中    華    民    國    100    年    1    月    13    日
                  刑事第一庭    審判長法  官  茆臺雲
                                      法  官  蔡長林
                                      法  官  王明宏
以上正本證明與原本無異。
不得再抗告。
                                      書記官  黃全忠
中    華    民    國    100    年    1    月    13    日